【裁判字號】    98,易,1184
【裁判日期】    980507
【裁判案由】    詐欺
【裁判全文】
臺灣臺中地方法院刑事判決              98年度易字第1184號
公  訴  人  臺灣臺中地方法院檢察署檢察官
被      告  甲○○
上列被告因詐欺案件，經檢察官聲請以簡易判決處刑（九十七年
度偵字第二二五九０號），本院豐原簡易庭認不宜以簡易判決處
刑（九十八年度豐簡字第一六四號），移由本院刑事庭改依通常
程序審理，被告於準備程序就被訴事實為有罪之陳述，本院合議
庭裁定由受命法官獨任進行簡式審判程序，並予判決如下：
    主    文
甲○○幫助意圖為自己不法之所有，以詐術使人將本人之物交付
，處拘役肆拾日，如易科罰金，以新臺幣壹仟元折算壹日。緩刑
貳年。
    犯罪事實
一、甲○○前無不法之犯罪前科紀錄，素行尚佳，其明知個人在
    金融機構帳戶之存摺、金融卡與開戶印章等帳戶資料係供自
    己使用之重要理財工具，關係個人財產、信用之表徵，且可
    預見存摺、開戶印章、金融卡及其密碼資料如交予他人使用
    ，而未加以闡明正常用途，極易被利用為與財產有關之犯罪
    工具，竟仍不顧他人可能遭受財產上損害之危險，而基於縱
    若其金融機構之帳戶資料被利用作為詐欺取財之用，亦不違
    背其本意之幫助犯意，於民國九十七年五月中旬某日，在其
    當時位在臺中縣豐原市○○街二二二巷一０八號之住處，將
    其前於花旗（台灣）商業銀行股份有限公司豐原分行（原華
    僑商業銀行股份有限公司豐原分行，下稱花旗銀行）所開立
    ，帳號00000000000000號帳戶之存摺、開戶
    印章、金融卡及密碼資料經由友人林孟芬（所涉犯幫助詐欺
    罪嫌，業經本院以九十八年度簡字第三四四號判處有期徒刑
    三月確定）轉交予真實姓名、年籍均不詳，綽號「小胖」之
    成年男子使用，而容認該人所屬不法犯罪集團成員藉該等帳
    戶資料以遂行詐欺取財之犯罪。該真實姓名、年籍均不詳，
    綽號「小胖」之成年男子於取得此等該帳戶資料後，即與共
    組不法犯罪集團之其他成員，先後均共同基於意圖為自己不
    法所有之犯意聯絡，分別皆以電話聯繫居於臺北市北投區之
    丙○○、彰化縣彰化市之乙○○及新竹縣竹東鎮之戊○○，
    而以如附表所示之詐騙手法，要求丙○○等人需匯款至甲○○所開設之前揭花旗銀行帳戶內，致使丙○○等人均陷於錯
    誤，各匯入合計新臺幣（下同）二萬九千九百九十元、五千
    八百九十九元、二萬九千二百零三元至甲○○所開設之前揭
    花旗銀行帳戶內。嗣經丙○○等人察覺情況有異，經報警處
    理，而循線查知上情。
二、案經丙○○、乙○○及戊○○訴由臺中縣警察局豐原分局報
    請臺灣臺中地方法院檢察署檢察官偵查後，聲請為簡易判決
    處刑。
    理    由
一、上開犯罪事實，業經被告甲○○於本院訊問時坦認不諱，核
    與另案被告林孟芬於警詢及偵查中所證述其於上揭時地收受
    被告交付之前揭花旗銀行帳戶之存摺、開戶印章、提款卡及
    密碼資料後，確將該等資料提供交付予真實姓名、年籍均不
    詳，綽號「小胖」之成年男子所屬詐欺集團成員使用等情狀
    皆大致相符（見警卷第3頁至第4頁，偵查卷第15頁至第16頁
    ），且該「小胖」所屬詐欺集團成員所為之前述詐欺犯行，
    亦據被害人丙○○、乙○○及戊○○於警詢中指述綦詳（見
    警卷第9頁至第10頁、第13頁至第14頁、第16頁至第17頁）
    ，並有合作金庫銀行自動櫃員機交易明細表三紙、華南銀行
    自動櫃員機交易明細表一紙、花旗（台灣）商業銀行豐原分
    行九十七年六月十六日花旗（台灣）銀豐字第七八號函附之
    開戶基本資料及存摺往來明細表等文件在卷可參（見警卷第
    12 頁、第15頁、第18頁至第20頁反面）。又按刑法上之故
    意，分直接故意（確定故意）與間接故意（不確定故意），
    「行為人對於構成犯罪之事實，明知並有意使其發生者」為
    直接故意，「行為人對於構成犯罪之事實，預見其發生而其
    發生並不違背其本意者」為間接故意；一般人至銀行開設帳
    戶並非難事，如非洗錢、犯罪等不法目的，依常情並無捨棄
    自己帳戶而迂迴收受他人帳戶使用之理，是被告對於其將所
    有之存摺、開戶印章、提款卡及密碼資料交付予友人林孟芬
    後，林孟芬復將該資料交予自稱「小胖」之成年男子，該自
    稱「小胖」之成年男子所屬詐欺集團成員可能將其帳戶資料
    用來作為詐欺等非法用途上，應有所預見，且不違背其本意
    ，其竟仍提供帳戶資料予「小胖」所屬詐欺集團成員使用，
    足見「小胖」所屬詐欺集團成員將被告帳戶資料用來作為詐
    欺取財之用，為被告所容認及允許。另查銀行帳戶可供款項
    之存匯、提領，係一般人均可輕易申請開設，並無任何資格
    條件之限制，且金融存款帳戶，事關存戶個人財產權益之保
    障，其與存戶印鑑章、提款卡結合，專屬性、私密性更形提
    高；除非本人或與本人具密切關係之人，難認有何理由可自
    由流通使用該存摺、印章；一般人亦均有應妥為保管存摺及
    提款卡，以防止存摺及提款卡被他人冒用之認識，縱有特殊
    情況偶有將存摺、提款卡交付他人之需，亦必深入瞭解其用
    途後始行提供使用，實乃吾人日常生活經驗與事理；且存摺
    、印章及提款卡等有關個人財產、身份之物品，如淪落不明
    人士手中，極易被利用為與財產犯罪有關之犯罪工具；而與
    他人於身份上不具密切關係之人，竟要求他人提供帳戶資料
    以為使用，此等行為，客觀上已屬可疑，且顯係供為某非正
    當資金進出使用，而隱瞞其流程及行為人身份曝光之不法意
    圖亦可預見；若此之社會現實，恆係一般人本於日常生活經
    驗即可體察，本件被告對此自亦難諉為不知，是被告提供其
    所開設前揭銀行帳戶資料時，應有幫助他人犯詐欺取財罪之
    不確定故意，堪可認定。綜此，本件事證至臻明確，被告幫
    助詐欺犯行洵堪認定。
二、查前開真實姓名、年籍均不詳，綽號「小胖」成年男子所屬
    詐欺集團成員，基於意圖為自己不法所有之犯意聯絡，撥打
    電話予被害人丙○○等人，而以如附表所示之方式行騙，並
    致使被害人丙○○等人均陷於錯誤，因而交付本人之財物，
    則該真實姓名、年籍均不詳，綽號「小胖」之成年男子所屬
    詐欺集團成員所為，應均係犯刑法第三百三十九條第一項之
    詐欺取財罪。而被告甲○○將其所開設前揭花旗銀行帳戶之
    存摺、開戶印章、提款卡及密碼資料，經由友人林孟芬交予
    該真實姓名、年籍均不詳，綽號「小胖」之成年男子所屬詐
    欺集團成員，以為詐欺取財所用，係基於幫助他人犯詐欺取
    財之不確定故意，且所為屬詐欺取財罪構成要件以外之行為
    ，核其所為則係犯刑法第三十條第一項、第三百三十九條第
    一項之幫助詐欺取財罪。被告幫助該真實姓名、年籍均不詳
    ，綽號「小胖」之成年男子所屬詐欺集團成員實行詐欺取財
    之犯罪行為，為幫助犯，應依刑法第三十條第二項之規定減
    輕其刑。被告以一交付帳戶資料之行為，幫助該「小胖」之
    成年男子所屬不法犯罪集團成員先後對被害人丙○○等人為
    詐欺取財之犯行，其係以一行為觸犯三次幫助詐欺取財之罪
    名，構成同種想像競合犯，依刑法第五十五條之規定，應從
    重以情節較重之對被害人丙○○所為之該次幫助詐欺取財犯
    行論以一罪。
三、爰審酌被告甲○○明知其所提供之存摺、開戶印章、提款卡
    與密碼資料將有可能遭人供作財產犯罪之工具，竟仍執意將
    該等帳戶資料交付予不法份子使用，非惟幫助不法犯罪集團
    成員者遂行其財產犯罪之目的，同時使該等不法份子得以隱
    匿其真實身分，減少遭查獲之風險，愈使其肆無忌憚，助長
    犯罪之猖獗，破壞社會秩序甚鉅；惟衡酌本件被害人丙○○
    、乙○○與戊○○遭詐欺取財而匯入被告所開設前述花旗銀
    行帳戶內之金額合計約六萬五千元，金額尚非至鉅，且被告
    並未因帳戶資料之提供而實際獲取任何利益，暨被告犯後坦
    認犯行，尚見其悔悟之意之犯罪後態度等一切情狀，量處如
    主文所示之刑，並諭知易科罰金之折算標準。末查，被告前
    未曾因故意犯罪受有期徒刑以上刑之宣告，有臺灣高等法院
    被告前案紀錄表在卷可查，其因一時失慮，致為本件犯行，
    但畢竟僅提供帳戶資料為他人使用，並非不法犯罪集團之核
    心份子，於本件之犯罪情節尚未至無可原宥之程度，且被告
    犯後於本院終能坦承犯罪，其經此偵審程式與科刑之教訓，
    當能知所警惕而信無再犯之虞，本院因認被告所宣告之有期
    徒刑，應以暫不執行為適當，爰依刑法第七十四條第一項第
    一款規定併予諭知緩刑二年，用啟自新，並觀後效。
四、至被告甲○○所提供其申設之前開花旗銀行帳戶之存摺、開
    戶印章、金融卡，雖係被告所有並供其違犯本件犯罪所用之
    物，但並未據扣案，又無證據證明該等物件仍屬存在，為免
    滋生日後執行困難，爰不併予諭知沒收。再被告本件犯罪之
    型態為幫助他人犯詐欺取財罪，因詐欺取財之正犯是否屬於
    共同正犯，與被告應成立之罪名、刑責均無涉，為免累贅，
    爰不於主文欄諭知被告幫助「共同」詐欺取財，均附此說明
    之。
據上論斷，依刑事訴訟法第四百五十二條、第二百七十三條之一
第一項、第二百九十九條第一項前段，刑法第三十條第一項前段
、第二項、第三百三十九條第一項、第五十五條、第四十一條第
一項前段、第七十四條第一項第一款，刑法施行法第一條之一第
一項、第二項前段，判決如主文。
本案經檢察官丁○○到庭執行職務。
中    華    民    國    98    年    5     月    7     日
                  刑事第三庭  法  官  陳思成
以上正本證明與原本無異。
如不服本判決應於收受判決後10日內向本院提出上訴書狀，並應
敘述具體理由；其未敘述上訴理由者，應於上訴期間屆滿後20日
內向本院補提理由書（均須按他造當事人之人數附繕本）「切勿
逕送上級法院」。
                              書記官  吳詩琳
中    華    民    國    98    年    5     月    7     日
附錄論罪科刑法條
刑法第三百三十九條第一項
意圖為自己或第三人不法之所有，以詐術使人將本人或第三人之
物交付者，處五年以下有期徒刑、拘役或科或併科一千元以下罰
金。
附表：
┌──┬──────┬───┬─────────┬────────┬───────┬───┐
│編號│  匯款時間  │被害人│匯款金額（新台幣）│匯入被告帳戶名稱│   詐欺手法   │備  註│
├──┼──────┼───┼─────────┼────────┼───────┼───┤
│    │97年05月27│丙○○│合計共29990元     │花旗銀行豐原分行│佯稱其在購物付│      │
│    │  日20時42分│      │                  │（帳號：00000000│款時，不慎選擇│      │
│    │  許        │      │                  │129853號）      │分期付款之方式│      │
│    │97年05月27│      │                  │                │，如未取消，將│      │
│ 一 │  日21時01分│      │                  │                │自其個人帳戶扣│      │
│    │  許        │      │                  │                │除分期款項，為│      │
│    │            │      │                  │                │避免損失，需按│      │
│    │            │      │                  │                │照指示至自動櫃│      │
│    │            │      │                  │                │員機操作取消付│      │
│    │            │      │                  │                │款            │      │
├──┼──────┼───┼─────────┼────────┼───────┼───┤
│    │97年05月27日│乙○○│5899元            │同上            │佯稱其在網路購│      │
│    │21時29分許  │      │                  │                │物時，不慎選擇│      │
│ 二 │            │      │                  │                │約定帳戶，需按│      │
│    │            │      │                  │                │照指示至自動櫃│      │
│    │            │      │                  │                │員機操作取消約│      │
│    │            │      │                  │                │定帳戶之設定  │      │
├──┼──────┼───┼─────────┼────────┼───────┼───┤
│    │97年05月27日│戊○○│29203元           │同上            │佯稱其在奇摩拍│      │
│    │22時27分許  │      │                  │                │賣網站購物付款│      │
│    │            │      │                  │                │時，不慎選擇分│      │
│    │            │      │                  │                │期付款之方式，│      │
│ 三 │            │      │                  │                │如未取消，將自│      │
│    │            │      │                  │                │其個人帳戶扣除│      │
│    │            │      │                  │                │分期款項，為避│      │
│    │            │      │                  │                │免損失，需按照│      │
│    │            │      │                  │                │指示至自動櫃員│      │
│    │            │      │                  │                │機操作取消付款│      │
└──┴──────┴───┴─────────┴────────┴───────┴───┘


司法院資訊處製作；財團法人民間司法改革基金會備份。
